【裁判字號】    98,訴,863
【裁判日期】    980618
【裁判案由】    違反毒品危害防制條例
【裁判全文】
臺灣彰化地方法院刑事判決               98年度訴字第863號
公  訴  人  臺灣彰化地方法院檢察署檢察官
被      告  甲○○
上列被告因違反毒品危害防制條例案件，經檢察官提起公訴（98
年度毒偵字第870 號），於本院準備程序中，被告就被訴事實為
有罪之陳述，經裁定改行簡式審判程序，本院判決如下：
    主  文
甲○○施用第一級毒品，累犯，處有期徒刑玖月。
    犯罪事實
一、甲○○前於民國94年間，因偽造文書案件，經本院以94年度
    訴字第1931號判決判處有期徒刑5 月確定，於95年7 月16日
    縮刑期滿執行完畢。另其曾於89年間，因施用第二級毒品案
    件，經本院裁定送觀察、勒戒後，認無繼續施用毒品之傾向
    ，於89年10月7 日執行完畢釋放出所，由臺灣彰化地方法院
    檢察署檢察官以89年度毒偵字第3318號為不起訴處分確定；
    復於91年間，因施用第一、二級毒品案件，經本院裁定送觀
    察、勒戒後，認有繼續施用毒品之傾向，再經本院裁定令入
    戒治處所施以強制戒治，因成效經評定合格，經本院裁定停
    止戒治付保護管束，於91年12月12日停止戒治出所付保護管
    束，並於92年7 月1 日保護管束期滿視為執行完畢；其所犯
    刑事案件部分，經本院以91年度訴字第747 號判決各判處有
    期徒刑8 月、4 月，合併應執行有期徒刑10月、緩刑3 年確
    定。詎其仍未戒除毒癮，復基於施用第一級毒品海洛因之犯
    意，於98年3 月14日下午3 時許，在其位於彰化縣永靖鄉永
    北村北勢巷61號住處附近農田，以將海洛因置入針筒內摻水
    稀釋後注射入體內之方式，施用第一級毒品海洛因1 次。嗣
    於98年3 月16日上午9 時33分許，因其係施用毒品犯受保護
    管束人，至臺灣彰化地方法院檢察署觀護人室接受定期採尿
    檢驗，結果呈嗎啡陽性反應，始悉上情。
二、案經臺灣彰化地方法院檢察署檢察官自動檢舉偵查起訴。
    理  由
一、按除被告所犯為死刑、無期徒刑、最輕本刑為3 年以上有期
    徒刑之罪或高等法院管轄第1 審案件者外，於前條第1 項程
    序進行中，被告先就被訴事實為有罪之陳述時，審判長得告
    知被告簡式審判程序之旨，並聽取當事人、代理人、辯護人
    及輔佐人之意見後，裁定進行簡式審判程序；除簡式審判程
    序及簡易程序案件外，第1 審應行合議審判，刑事訴訟法第
    273 條之1 第1 項、第284 條之1 分別定有明文。本件被告
    甲○○所涉係死刑、無期徒刑、最輕本刑為3 年以上有期徒
    刑之罪或高等法院管轄第1 審案件以外之罪，並於本院行準
    備程序時就被訴事實為有罪之陳述，本院合議庭依前揭規定
    ，經評議結果，裁定改由受命法官獨任行簡式審判程序。
二、上開犯罪事實，業據被告甲○○於本院審理時坦承不諱，又
    被告經警採集其尿液送驗結果，確呈嗎啡陽性反應，此有臺
    灣彰化地方法院檢察署施用毒品犯受保護管束人尿液檢體監
    管紀錄表及詮昕科技股份有限公司於98年3 月25日出具之濫
    用藥物尿液檢驗報告各1 份附卷可稽，足徵被告之自白確與
    事實相符，堪以採信。本件事證明確，被告上開犯行洵堪認
    定，應依法論科。
三、按修正毒品危害防制條例就施用毒品者，僅於「初犯」及「
    5 年後再犯」二種情形，有其追訴條件之限制，即須於初犯
    經觀察、勒戒或強制戒治釋放後，5 年內均無施用毒品之行
    為，始能認其前所實施之觀察、勒戒或強制戒治已足遮斷毒
    癮，而得於5 年後再犯時，再予適用初犯之規定，重行觀察
    、勒戒等程序；倘5 年內已經再犯，被依法追訴處罰，縱其
    第3 次（或第3 次以上）施用毒品之時間在初犯釋放5 年以
    後，與「5 年後再犯」之情形有別，且因已於「5 年內再犯
    」，顯見其再犯率甚高，原實施觀察、勒戒或強制戒治，已
    無法收其實效，而無5 年戒斷期之存在，自無再經觀察、勒
    戒及強制戒治之必要，應由檢察官逕行起訴，此有最高法院
    95年度臺非字第59、65號判決及95年度第7 次刑事庭會議及
    97年度第5 次刑事庭會議決議意旨足供參照。查本件被告前
    因施用第二級毒品案件，經本院裁定送觀察、勒戒後，認無
    繼續施用毒品之傾向，於89年10月7 日執行完畢釋放出所，
    由臺灣彰化地方法院檢察署檢察官以89年度毒偵字第3318號
    為不起訴處分確定；復於91年間，因施用第一、二級毒品案
    件，經本院裁定送觀察、勒戒後，認有繼續施用毒品之傾向
    ，再經本院裁定令入戒治處所施以強制戒治，因成效經評定
    合格，經本院裁定停止戒治付保護管束，於91年12月12日停
    止戒治出所付保護管束，並於92年7 月1 日保護管束期滿視
    為執行完畢，其所犯刑事案件部分，經本院以91年度訴字第
    747 號判決各判處有期徒刑8 月、4 月，合併應執行有期徒
    刑10月、緩刑3 年確定等情，有臺灣彰化地方法院檢察署刑
    案資料查註紀錄表及臺灣高等法院被告前案紀錄表各1 份在
    卷可考，則其再犯本件施用第一級毒品犯行，按諸前揭說明
    ，即與5 年後再犯之情形有別，自應逕行追訴。
四、核被告甲○○所為，係犯毒品危害防制條例第10條第1 項之
    施用第一級毒品罪。被告持有第一級毒品進而施用，其持有
    第一級毒品之低度行為，應為其施用第一級毒品之高度行為
    吸收，不另論罪。又被告於94年間，因偽造文書案件，經本
    院以94年度訴字第1931號判決判處有期徒刑5 月確定，於95
    年7 月16日縮刑期滿執行完畢，此有臺灣高等法院被告前案
    紀錄表、臺灣彰化地方法院檢察署刑案資料查註紀錄表各1
    份在卷可憑，其於有期徒刑執行完畢後，5 年內故意再犯本
    件有期徒刑以上之罪，為累犯，應依刑法第47條第1 項之規
    定加重其刑。爰審酌被告已有多項毒品前科，及其犯罪動機
    、目的、方法、不知珍惜身體、施用毒品所生危害，暨犯後
    坦承犯行之態度等一切情狀，量處如主文所示之刑，以示懲
    儆。
據上論斷，應依刑事訴訟法第273 條之1 第1 項、第299 條第1
項前段，毒品危害防制條例第10條第1 項，刑法第11條前段、第
47條第1 項，判決如主文。
本案經檢察官陳信郎到庭執行職務。
中    華    民    國    98    年    6     月    18    日
                        刑事第七庭    法  官  郭麗萍
以上正本證明與原本無異。
如不服本判決應於收受判決後10日內向本院提出上訴書狀，並應
敘述具體理由；其未敘述上訴理由者，應於上訴期間屆滿後20日
內向本院補提理由書（均須按他造當事人之人數附繕本）「切勿
逕送上級法院」。
中    華    民    國    98    年    6     月    18    日
                                      書記官  吳冠慧
【附錄本案論罪科刑法條全文】
毒品危害防制條例第10條：
施用第一級毒品者，處 6 月以上 5 年以下有期徒刑。
施用第二級毒品者，處 3 年以下有期徒刑。


司法院資訊處製作；財團法人民間司法改革基金會備份。
